【裁判字號】    98,司家聲,250
【裁判日期】    980630
【裁判案由】    核定遺產管理人報酬
【裁判全文】
臺灣高雄地方法院民事裁定           98年度司家聲字第250號
聲  請  人  蘇志成律師即被繼承人甲○○之遺產管理人
上聲請人聲請核定遺產管理人報酬事件，本院裁定如下：
    主  文
聲請人任被繼承人甲○○（男，民國○○○年○月○日生，身分
證統一編號：Ｚ000000000號）遺產管理人之報酬核定
為新臺幣肆萬伍仟元。
程序費用新臺幣壹仟元由被繼承人甲○○之遺產負擔。
    理  由
一、按「遺產管理人，得請求報酬，其數額由親屬會議按其勞力
    及其與被繼承人之關係酌定之。」、「依本法之規定應開親
    屬會議時，由當事人、法定代理人或其他利害關係人召集之
    。」、「親屬會議不能召開或召開有困難時，依法應經親屬
    會議處理之事項，由有召集權人聲請法院處理之。」，民法
    第1183條、第1129條、第1132條第2 項前段分別定有明文。
二、聲請意旨略以：聲請人前經本院97年度財管字第93號民事裁
    定選任為被繼承人之遺產管理人，嗣依本院97年度家催字第
    320 號對被繼承人之債權人及受遺贈人為公示催告在案。查
    被繼承人之遺產現由本院民事執行處98年度司執字第18978
    號強制執行拍賣中，其不動產鑑價總值新臺幣（下同）4,84
    8,800 元，而被繼承人無親屬會議可資酌定本件報酬，又聲
    請人為管理本件遺產事宜已支出費用7,665 元及本件聲請費
    1,000 元，茲參酌財政部訂頒「代管無人承認繼承遺產作業
    要點」第14條第3 項規定，若由國有財產局擔任本件遺產管
    理人，其請求報酬標準不得低於遺產現值百分之一，及現今
    律師承辦案件收費行情，狀請本院裁定本件遺產管理報酬為
    68,665元，以便向本院民事執行處聲請參與分配等語。
三、經查：
  (一)本件被繼承人甲○○死亡後，其繼承人均已拋棄繼承權，且
    未經親屬會議選定遺產管理人，經本院選任聲請人為被繼承
    人之遺產管理人乙節，有聲請人提出之本院97年度財管字第
    93號民事裁定暨其確定證明書附卷可稽，堪信為真實。準此
    ，聲請人顯難召開親屬會議酌定其管理遺產之報酬，是其本
    於利害關係人之地位，聲請本院酌定報酬，洵屬有據。
  (二)聲請人主張之前揭事實，除上述裁定外，另據其提出被繼承
    人甲○○之遺產清冊、稅務電子閘門財產所得調件明細表、
    土地登記謄本、建物登記謄本、本院97年度家催字第320 號
    民事裁定、台灣新生報刊登廣告證明單暨新聞紙內容、本院
    民事執行處98年6 月5 日雄院高98司執水字第18978 號通知
    、代支費用明細表、代支費用收據、地政士辦理各項案件費
    用明細表等件各1 份為證，堪信為真實。本院審酌：被繼承
    人之遺留之不動產共4 筆，合計現值4,848,800 元，有本院
    民事執行處98年6 月5 日雄院高98司執水字第18978 號通知
    附卷可參，其債權人高雄縣彌陀區漁會已向本院聲請強制執
    行，除此之外，即無其他債權人陳報債權、債務或遺贈，足
    見其遺產法律關係尚屬單純，無其他繁瑣事務代處理，故聲
    請人所需支出之相關勞力、時間、心力尚屬非鉅；又聲請人
    業已公示催告、登報等管理遺產行為，後續尚有通知債權人
    陳報債權及強制執行程序等其他事項須處理，聲請人處理上
    開事務及後續處理所需時間之久暫、耗費人力之程度及各債
    權人受償權利之保障等一切情狀，認本件遺產管理人之報酬
    以45,000元（含已代為墊支之相關費用6,665 元【其中本院
    97年度家催字第320 號公示催告聲請費，及本件核定遺產管
    理人報酬之聲請費，已經裁定明示由被繼承人甲○○之遺產
    負擔，應予扣除】）為適當，爰酌定如主文第1 項所示。至
    財政部訂頒「代管無人承認繼承遺產作業要點」第14點第3
    項規定，管理遺產報酬不得依於遺產現值百分之一，僅供法
    院斟酌，尚非為據以論酬之依據，併此敘明。
四、末按依法應由關係人（包括聲請人、相對人及其他利害關係
    人）負擔費用者，法院裁定命關係人負擔時，應一併確定其
    數額，非訟事件法第24條第1 項所明定。經核本件聲請事件
    ，應徵之程序費用為1,000 元，依非訟事件法第157 條規定
    ，應由遺產負擔，爰併予確定如主文第2 項所示，附此敘明
    。
五、依非訟事件法第157 條、第24條第1 項，裁定如主文。
中    華    民    國    98    年    6     月    30    日
                  家事法庭  司法事務官    任士慧
如對本裁定抗告，須於裁定送達後10日之不變期間內，向本院提
出抗告狀，並繳納抗告費新臺幣1,000元。
中    華    民    國    98    年    6     月    30    日
                                書記官    李聖章


司法院資訊處製作；財團法人民間司法改革基金會備份。
